臺灣臺中地方法院民事判決
                                    111年度中小字第2341號
原      告  新安東京海上產物保險股份有限公司台中分公司

法定代理人  王文龍
訴訟代理人  曾賜源
被      告  潘隆泉

上列當事人間請求損害賠償事件，本院於中華民國111年7月15日
言詞辯論終結，判決如下：
    主      文
被告應給付原告新台幣貳萬零貳拾參元及自民國一一一年一月三
十一日起至清償日止，按週年利率百分之五計算之利息。
原告其餘之訴駁回。
訴訟費用新台幣壹仟元由被告負擔。
本判決原告勝訴部分得假執行。
    事實及理由
一、原告主張：被告於民國109年8月19日8時40分許，駕駛車牌
    號碼（下同）558-J6號營業用小客車，由台中市中區繼光街
    沿臺灣大道內側車道往自由路方向行駛，行經臺灣大道與自
    由路口，因疏未注意車前狀況，致與前方同向同車道停等紅
    燈之由原告承保訴外人許碩文所有並由其所駕駛之BAW-7390
    號自用小客車（下稱系爭保車）發生碰撞，致系爭保車毀損
    。被告過失撞損系爭保車，依民法第184條第1項及第196條
    規定，自應負損害賠償責任。玆因原告已依保險契約之約定
    賠付被保險人修復費用共計新台幣（下同）2萬8877元，爰
    依保險法第53條之規定提起本件訴訟。訴之聲明：被告應給
    付原告2萬8877元及自起訴狀繕本送達翌日起至清償日止，
    按週年利率5%計算之利息。
二、原告主張被告於上開時地，駕駛558-J6號營業用小客車，因
    疏未注意車前狀況，與系爭保車發生碰撞，致系爭保車毀損
    ，其已依保險契約賠付被保險人修復費用2萬8877元之事實
    ，業據其提出電子發票證明聯、車輛維修保險賠款付承修廠
    商同意書、系爭保車行車執照、道路交通事故初步分析研判
    表、現場圖、當事人登記聯單、估價單、車損照片為證，並
    經本院向台中市政府警察局第一分局調取本件汽車交通事故
    道路交通事故現場圖、道路交通事故調查報告表、現場照片
    、調查紀錄表、酒精測定紀錄表、補充資料表、初步分析研
    判表查閱屬實。被告雖辯稱是原告臨時煞車，伊來不及才撞
    上等語。然此無礙於上開事實之認定。  
三、按汽車行駛時，駕駛人應注意車前狀況及兩車併行之間隔，
    並隨時採取必要之安全措施，道路交通安全規則第94條第3
    項，定有明文。被告駕車自應注意上述道路交通安全規則，
    惟被告駕車行經本件車禍肇事地點，未注意車前狀況，以預
    防危險之發生，而依當時情形又無不能注意情事，則被告顯
    有過失已明。而系爭保車因被告之肇事行為，致受有損害，
    亦如前述。是被告之過失侵權行為與系爭保車受損間即有相
    當因果關係。
四、復按，因故意或過失，不法侵害他人之權利者，負損害賠償責任；復按不法毀損他人之物者，應向被害人賠償其物因毀損所減少之價值，民法第184條第1項前段及第196條，分別定有明文。再按，物被毀損時，被害人依民法第196條規定請求物被毀損所減少之價額，得以必要之修復費用為估定之標準（最高法院77年5月17日77年度第9次民事庭會議決議參照）。本件被告既過失不法毀損系爭保車，已如上述。是揆諸前開規定，自應負侵權行為損害賠償責任，則原告以修復金額作為賠償金額，自屬有據。又系爭保車之零件修理既係以新零件更換被損之舊零件，是依上說明，自應將零件折舊部分予以扣除。查系爭保車送修估價修理費合計2萬8877元，其中零件費用為1萬5202元、工資2,775元、烤漆1萬0900元等情，業據原告陳明在卷，並有原告提出之電子發票證明聯、估價單附卷可稽。而依行政院所頒「固定資產耐用年數表」及「固定資產折舊率表」之規定，小客車之耐用年數為5年，依定率遞減法每年折舊千分之369，再參照卷附之行車執照，該車係107年10月出廠，至本件車禍事故發生之日即109年8月19日止，實際使用日數為1年10月又5日，依「營利事業所得稅結算申報查核准則」第95條第8項所定「固定資產提列折舊採用定率遞減法，以1年為計算單位，其使用期間未滿1年者，按實際使用之月數相當於全年之比例計算之，不滿1月者，以月計」。因此，系爭保車應以使用1年又11月期間計算折舊。依此方式核算扣除折舊額後，得請求之零件修理費為6,348元（計算式詳如附表），再加計前揭工資、烤漆費用，則被告應賠償之必要修理費合計為2萬0023元（計算方式：6,348＋2,775＋10,900＝20,023）。 
五、末按，被保險人因保險人應負保險責任之損失發生，而對於
    第三人有損失賠償請求權者，保險人得於給付賠償金額後，
    代位行使被保險人對於第三人之請求權，但其所請求之數額
    ，以不逾賠償金額為限，保險法第53條第1項規定甚明。又
    損害賠償祇應填補被害人實際損害，保險人代位被害人請求
    損害賠償時，依保險法第53條第1項規定，如其損害額超過
    或等於保險人已給付之賠償金額，固得就其賠償之範圍，代
    位請求賠償，如其損害額小於保險人已給付之賠償金額，則
    保險人所得代位請求者，應祇以該損害額為限，亦經最高法
    院65年台上字第2908號判例闡釋甚明。查本件原告因承保之
    系爭保車遭被告過失不法毀損，固已給付賠償金額2萬8877
    元予被保險人，有汽車險理賠申請書附卷可參，但因系爭保
    車實際得請求賠償之修復金額僅2萬0023元，已如前述。從
    而，原告依保險法第53條第1項規定，代位請求被告賠償之
    範圍，亦僅得以該等損害額為限。是原告請求被告給付2萬0
    023元及自起訴狀繕本送達被告翌日（即111年1月31日）起
    至清償日止，按週年利率5%計算之利息，為有理由，應予准
    許，爰為判決如主文第1項所示。逾此範圍之請求，即非正
    當，應予駁回。
六、本件係適用小額程序事件，就原告勝訴所為被告敗訴判決部
    分，爰依職權宣告假執行，並確定其訴訟費用額為1,000 元
    （即裁判費1,000元），由被告負擔。
七、本件原告之訴為一部有理由、一部無理由，依民事訴訟法第
　　79條、第436條之19第1項、第436條之20，判決如主文。
中　　華　　民　　國　　111 　年　　7 　　月　　20　　日
                   臺灣臺中地方法院臺中簡易庭
                                  法  官  陳添喜
正本係照原本作成。
如不服本判決，應於送達後20日內，以判決違背法令為理由，向
本院提出上訴狀並表明上訴理由（上訴理由應表明一、原判決所
違背之法令及其具體內容；二、依訴訟資料可認為原判決有違背
法令之具體事實），如於本判決宣示後送達前提起上訴者，應於
判決送達後20日內補提上訴理由書（須附繕本）。
中　　華　　民　　國　　111 　年　　7 　　月　　20　　日

                                  書記官  黃舜民 
附表
-----
折舊時間           金額
第1年折舊值        15,202×0.369=5,610
第1年折舊後價值    15,202-5,610=9,592
第2年折舊值        9,592×0.369×(11/12)=3,244
第2年折舊後價值    9,592-3,244=6,348